【裁判字號】    90,上訴,1503
【裁判日期】    900730
【裁判案由】    違反槍砲彈藥刀械管制條例等
【裁判全文】
臺灣高等法院刑事判決                            九十年度上訴字第一五○三號
    上  訴  人
    即  被  告  丙○○
    選任辯護人  陳佳瑤
                翁如瑩
                張修誠
右上訴人因違反槍砲彈藥刀械管制條例等案件，不服臺灣士林地方法院八十九年度訴
字第四三八號，中華民國九十年三月九日第一審判決（起訴案號：臺灣士林地方法院
檢察署八十九年度偵緝字第四七號），提起上訴，本院判決如左：
    主  文
原判決撤銷。
丙○○未經許可，持有手槍，處有期徒刑陸年，併科罰金新臺幣拾萬元，罰金如易服
勞役，以銀元參佰元即新臺幣玖佰元折算壹日，扣案之白朗寧手槍壹枝（含彈匣壹個
，槍枝管制編號：0000000000）沒收。又持有第一級毒品，處有期徒刑捌
月，扣案之第一級毒品海洛因壹袋（驗餘淨重壹壹點肆壹公克）及含有毒品海洛因殘
渣之吸管貳支（量微無法析離秤重）均沒收並銷燬之。應執行有期徒刑陸年貳月，併
科罰金新臺幣拾萬元，罰金如易服勞役，以銀元參佰元即新臺幣玖佰元折算壹日，扣
案之白朗寧手槍壹枝（含彈匣壹個，槍枝管制編號：0000000000）沒收、
第一級毒品海洛因壹袋（驗餘淨重壹壹點肆壹公克）及含有毒品海洛因殘渣之吸管貳
支（量微無法析離秤重）均沒收並銷燬之。
    事  實
一、丙○○前於民國八十二年間因違反麻醉藥品管理條例、槍砲彈藥刀械管制條例及
    肅清煙毒條例等罪，分經法院判處有期徒刑六月、一年十月及三年二月，定應執
    行刑五年確定，旋於八十三年九月十六日入監執行，並於八十五年七月二十三日
    因縮短刑期假釋出監（出監後另案執行感訓處分迄八十五年九月十二日止），假
    釋期滿日期為八十八年八月二十九日。詎其仍不知悔改，自八十八年九月七日之
    某時起，除明知具有殺傷力之白朗寧廠口徑九釐米制式半自動手槍一支（含彈匣
    一個，槍枝管制編號：0000000000），屬槍砲彈藥刀械管制條例第四
    條所管制之手槍，非經中央主管機關許可，不得製造及持有，竟基於持有制式手
    槍之犯意，未經許可，無故持有之外；並明知毒品危害防制條例第二條第二項第
    一款規定將海洛因列為第一級毒品管理，不得非法持有，復另行起意非法持有毒
    品海洛因一袋（驗餘淨重一一點四一公克）及含有毒品海洛因殘渣之吸管二支，
    並將上揭手槍及毒品一袋藏置於其所有車號ＡＧ—一二七一號豐田自用小客車引
    擎室之空氣濾淨器內，吸管二支藏在汽車置物箱內。嗣於八十八年九月七日夜間
    十一時許，經警持檢察官核發之搜索票實施搜索，在其位於臺北市○○區○○路
    二段一○七號二樓住處地下停車場內，在上揭汽車之空氣濾淨器內查獲並扣得上
    揭手槍及毒品，另在自用小客車置物箱內查扣含有毒品殘渣之吸管二支。
二、案經臺北市政府警察局內湖分局移送臺灣士林地方法院檢察署檢察官偵查起訴。
    理  由
一、訊據被告丙○○矢口否認於右揭時地持有制式手槍及毒品之犯罪事實，辯稱：警
    察查獲本案之時，伊未在現場，且車號ＡＧ—一二七一號豐田自用小客車雖為伊
    所有，但伊因患有肝化膿、糖尿病，眼睛看不清楚，並未使用該車，扣案東西伊
    不知是誰放的云云。
二、經查：
    (一)上開扣案手槍、海洛因毒品及吸管等物，係員警於右揭時、地在車號ＡＧ—一
      二七一號小客車引擎室之空氣濾淨器內及置物箱內起獲之事實，有搜索票及搜
      索證明筆錄各一件附卷可稽（附於臺灣士林地方法院檢察署八十八年度聲字第
      一一四一號偵查卷），並據證人陳世豪（被告之子）、參與搜索之台北市政府
      警察局內湖分局刑事偵查員辛○○、庚○○、丁○○、己○○、乙○○及被告
      住家所在港華里之巡守隊員甲○○與戊○○等人分別於警訊、原審及本院調查
      中證述無訛。
    (二)上揭ＡＧ─一二七一號小客車乃被告所有，業據被告自承，復有汽車車籍查詢
      表一件在卷可參。
    (三)扣案之手槍一支（含彈匣一個，槍枝管制編號：0000000000）經送
      內政部警政署刑事警察局鑑定結果，認係白朗寧廠口徑九釐米制式半自動手槍
      ，槍管內具六條右旋來復線，機械性能良好，認具有殺傷力等語，有該局八十
      八年九月二十日刑鑑字第九一五四三號鑑驗通知書一紙附卷可按。
    (四)扣案吸管二支及白色粉末一袋，經送法務部調查局鑑驗結果，白色粉末係第一
      級毒品海洛因（驗餘淨重一一點四一公克），吸管二支上有海洛因殘留，此有
      該局八十八年十二月十日陸字第八八一七六九八○號及八十九年六月九日
      陸(一)字第八九○四○五五八號鑑定通知書各一紙存卷可佐。
    (五)關於被告最初持有上開手槍及毒品之時間，因被告否認該等手槍與毒品為其所
      有，已無從具體查明，而本件又無其他積極證據足證被告於為警查獲之日前即
      已持有上開手槍及毒品，依「罪證有疑，利歸被告」之法則，本院認應以查獲
      日為被告初始持有各該槍枝及毒品之日較有利於被告。
    (六)被告雖始終辯稱本案應係他人裁贓，惟查：
      1.本件發動搜索之線索，乃因祕密證人Ａ１之檢舉，其關於檢舉經過，據受理
        之臺北市政府警察局內湖分局刑事組小隊長庚○○於原審中證稱：祕密證人
        Ａ１電話檢舉後，伊請渠至警局製作筆錄，但該證人Ａ１起先不願意，表示
        害怕曝光，伊即留下電話予該證人，事後該證人Ａ１曾打數通電話與伊，迭
        經說服後，該證人Ａ１才願意約在外面與伊碰面，且再經說服才同意作筆錄
        等語（見原審九十年二月九日審理筆錄），且據該證人Ａ１係稱：「看見他
        持有黑色手槍乙支，放在他所駕駛豐田汽車座椅下方：：另側聞他手槍平日
        藏放住處水塔或地下停車場。」等情，亦有警訊筆錄可稽（見八十八年八月
        三十日警訊筆錄）。
      2.關於本件搜索經過，據證人即臺北市政府警察局內湖分局刑事組組長辛○○
        及小隊長庚○○於原審中經詰問證稱：搜索當天，內湖分局刑事組偵查人員
        及鑑事人員共十多人參與執行，先至被告於臺北市○○區○○路二段一○七
        號二樓住處搜索，花了一個多小時，後至頂樓水塔搜索，約花了十多分鐘，
        均無所獲，後來才至地下停車場對系爭車輛車內、置物箱、底盤等處搜索，
        約搜了二、三十分鐘左右，亦無所獲，本來幾欲收隊放棄，後來不死心，又
        再就該車進一步搜索，才搜索到引擎室空氣濾淨器處，初時打開並未查見任
        何物品，組內之偵查員伸手入內搜尋，始取出以防潮塑膠材質包裝之手槍一
        支，及置於外有膠帶包裝之牙線盒內之毒品一包等情（見原審九十年二月九
        日審理筆錄）。渠等所述與同日參與搜索之前揭證人丁○○、己○○、乙○○、甲○○、戊○○等人於本院中所言搜索經過，亦大致吻合，自堪信屬真
        實。揆諸上情，苟係他人蓄意裁贓，理應置於明顯而容易使員警搜索查獲之
        處，方符其用心，焉有置於如此隱密難查之處，致使員警險無所獲之理？況
        祕密證人Ａ１檢舉中所提及藏槍處所之「汽車座椅下、水塔、地下停車場」
        ，經員警據以實施搜索均無所獲，反而係因員警鍥而不捨，始另在汽車引擎
        室內之空氣濾淨器內起出上開扣案槍、毒，是果若祕密證人Ａ１意在裁贓，
        何以不逕向警員說明手槍及毒品確實藏放位置？
      3.被告於原審中又另稱渠於八十八年七月六日曾向管區派出所向警局備案，電
        稱：「遭不明人士以電話表示要對其不利，要陷害他再去作牢」等語，此固
        據彼時任職於臺北市政府警察局內湖分局西湖派出所值班員警陳明忠於原審
        中到庭證實無訛，並有該所工作紀錄簿影本一紙附卷可稽（原本閱後發還該
        所）。然查：此亦僅足證明被告確有為上揭之備案，但尚不足證明渠確有遭
        人威脅。不能遽此推斷被告持有手槍及毒品確係遭人栽贓。矧扣案之手槍乃
        白朗寧廠之制式手槍，而毒品海洛因之重量驗後淨重亦達十一點四一公克，
        二者價值不菲，果若有心栽贓，又豈需花費如此高額代價？
    (七)再關於被告抗辯將手槍及毒品置於過濾髒空氣之空氣濾淨器，除反致使槍枝及
      毒品損壞外，亦將使車輛無法使用一節，除據證人辛○○前已證述槍枝及毒品
      係以防潮塑膠材質包裝，且經法務部調查局鑑驗結果槍枝認仍具有殺傷力，以
      及送驗白粉仍可鑑定為海洛因，並未有被告抗辯損壞之情形外，另據擔任豐田
      國都汽車公司汽車維修技術人員訓練乙職之鑑定人張育彬於原審中亦證稱：空
      氣濾淨器之功能係過濾髒空氣，傳送乾淨之空氣至引擎室，若部分被阻塞時，
      會影響輸出功能、馬力及扭力，如異物完全堵塞空氣濾淨器之管孔，則汽車不
      能發動，此外，汽車行駛中，空氣濾淨器內之溫度約攝氏三、四十度等語（見
      原審九十年二月二十三日審判筆錄），而本件扣案之物並未堵塞管孔，亦據證
      人辛○○於審理中證述在卷，準此，本件扣案海洛因、手槍置於空氣濾淨器中
      ，並不影響行車，且觀之前述鑑定結果，亦足認空氣濾淨器內之溫度並不影響
      海洛因、手槍之效用，被告此部分辯解亦非可採。
    (八)至辯護意旨另以：
      1.祕密證人Ａ１未經出庭具結經法院及辯護人質問，證詞可信度可疑。
      2.祕密證人並未檢舉被告持有子彈，與搜索結果未查獲子彈相符，祕密證人對
        此知悉甚明，足見被告是遭祕密證人誣陷裁贓。
      3.被告所有之小客車停放於地下停車場或路邊停車場，並無人管理且公眾可皆
        得出入，任何人皆有機會藏放手槍及毒品。
      4.本件搜索已逾搜索期限，搜索不合法，所得證據不可採云云。
      惟查：
      1.本件祕密證人僅為偵查機關發動搜索的原因，本院及原審並未以其證詞作為
        認定本案犯罪事實之證據方法，尚無必需依法定調查證據方法之必要；
      2.祕密證人是否於檢舉時提及被告持有子彈，或是被告究竟有無持有子彈，皆
        與被告是否持有手槍及毒品之間，無必然因果關係；
      3.關於被告所言，其小客車停放於地下停車場或路邊停車場，並無人管理且公
        眾可皆得出入，任何人皆有機會藏放手槍及毒品一節，此部分僅屬推測之詞
        ，並不能尚不能執為對被告為有利認定之主張。
      4.據執行本件搜索之臺北市政府警察局內湖分局刑事組組長辛○○證稱：八十
        八年九月七日下午一點多去搜索，被告不在，經電話連絡被告同居人，回覆
        被告在看病，員警等到晚間十一點多請示檢察官後，率同鄰里長及巡邏員在
        晚間十一時五十分請鎖匠開鎖，搜索被告住家、汽車時已是九月八日凌晨等
        語（見原審九十年二月九日第三、六頁審理筆錄），據此，本件搜索係於搜
        索票所核准之期間內執行，繼而繼續搜索至第二日始查獲及扣押手槍、毒品
        ，搜索既持續為之，且在核發權人檢察官之同意下所為，自無違法搜索扣押
        之可言。況且，違法搜索並不直接導致證據排除之法律效果，本件員警搜索
        行為繼續至九月八日，縱認與搜索票記載不符，惟如前所述，員警既無違法
        搜索之故意。經權衡本件搜索行為之適法性、搜索立法規範及被告對於本件
        搜索期間延滯之可歸責性等情，應認本件搜索扣押所得之證據合法，可作為
        裁判之依據。
    (九)綜上所述，被告所有自小客車內置放手槍及毒品之事實，已至為明確，其所辯
      遭人栽贓各節，要無足採。被告事證明確，其犯行洵堪認定，應予依法論科。
三、核被告未經許可，持有制式手槍，係犯槍砲彈藥刀械管制條例第七條第四項之未
    經許可持有手槍罪；又被告持有毒品海洛因之行為，係犯毒品危害防制條例第十
    一條第一項之持有第一級毒品罪。又被告持有之吸管二支，其上有毒品海洛因殘
    餘，此部分事實雖未據起訴，然與檢察官起訴且經論罪科刑部分，乃同一事實，
    為起訴效力所及，併予敘明。被告所犯前開二罪間，犯意各別，罪名互異，應分
    論併罰，起訴書就此誤認被告所犯二罪係屬一行為觸犯數罪名之想像競合犯，尚
    有誤會，惟業經公訴人於原審當庭更正，附此敘明。
四、原審以被告罪證明確，因而據予論科，固非無見，惟查：如前所述，關於被告持
    有上開扣案手槍、毒品之時間，尚非完全不能認定，乃原審未詳予推求，遽謂被
    告係自不詳時間起持有上開手槍及毒品，尚有未洽。爰審酌被告有如事實欄所載
    犯罪科刑及執行情形，此有本院全國前案紀錄表、臺灣士林地方法院檢察署刑案
    資料查註記錄表各一紙在卷可稽，且經原審調閱執行卷宗審查明確，被告竟於假
    釋期間，再犯持有手槍及第一級毒品海洛因等罪，顯未知悔悟，及其所犯二罪手
    段、目的、其持有之毒品數量不少、持有制式槍械及毒品，對社會治安、國民健
    康潛在之威脅極鉅，犯罪所生之損害非輕，暨犯後態度等一切情狀，各量處如主
    文第二項所示之刑，並就併科罰金部分，諭知易服勞役之折算標準，暨定其應執
    行之刑，並就併科罰金部分諭知易服勞役之折算標準，以資懲儆。
五、扣案之白朗寧廠口徑九釐米制式手槍一枝（含彈匣一個，槍枝管制編號：000
    0000000），屬違禁物，應依刑法第三十八條第一項第一款之規定宣告沒
    收之。而第一級毒品海洛因一袋（驗餘淨重一一點四一公克）及上有第一級毒品
    海洛因殘渣之吸管貳支（量微無法析離秤重且與毒品無法分離，檢察官就吸管部
    分亦未聲請宣告沒收銷燬之），係毒品，均應依毒品危害防制條例第十八條第一
  項之規定宣告沒收並銷燬之。
六、末按保安處分係對受處分人將來之危險性所為拘束其身體、自由等之處置，以達
    教化與治療之目的，為刑罰之補充制度，本諸法治國家保障人權之原理及刑法之
    保護作用，其法律規定之內容，應受比例原則之規範，使保安處分之宣告，與行
    為人所為行為之嚴重性、行為人所表現之危險性，及對於行為人未來行為之期待
    性相當。是故就槍砲彈藥刀械管制條例第十九條第一項規定：「犯第七條、第八
    條、第十條、第十一條、第十二條第一項至第三項、第十三條第一項至第三項之
    罪，經判處有期徒刑者，應於刑之執行完畢或赦免後，令入勞動場所，強制工作
    ，其期間為三年。」之解釋適用，即應依合憲法律解釋原則，本於憲法第二十三
    條所定之比例原則，依行為人有無預防矯治其社會危險性之必要，限制其中不具
    社會危險性之受處分人之身體、自由部分，其所採措施與所欲達成預防矯治之目
    的及所需程度，於個案中具體判斷之，而不應解釋為必須一律宣告強制工作，司
    法院大法官釋字第四七一號解釋亦同此意旨。經查：本案被告雖曾有違反麻醉藥
    品管理條例、槍砲彈藥刀械管制條例及肅清煙毒條例等前科，惟其未曾有暴力犯
    罪之前科，有臺灣高等法院全國前案紀錄表一份可資憑按，是尚難認其具有社會
    危險性，亦無犯罪習慣或以犯罪為常業或因遊蕩或懶惰成習而犯罪之情形，且其
    雖持有制式手槍，惟並未發覺有供其本人犯罪或預備犯罪之用，此次經判處有期
    徒刑，已足以達到預防其再犯之特別目的，本院因認對被告尚無預防矯治其社會
    危險性之必要，揆諸上開解釋意旨，應無槍砲彈藥刀械管制條例第十九條第一項
    或刑法第九十條第一項規定之適用，故不併予宣告於刑之執行完畢或赦免後，令
    入勞動場所強制工作，併此敘明
據上論斷，應依刑事訴訟法第三百六十九條第一項前段、第三百六十四條、第二百九
十九條第一項前段，槍砲彈藥刀械管制條例第七條第四項，毒品危害防制條例第十一
條第一項、第十八條第一項前段、刑法第十一條、第四十二條第二項、第三十八條第
一項第一款、第五十一條第五款，罰金罰鍰提高標準條例第一條前段、第二條、現行
法規所定貨幣單位折算新台幣條例第二條，判決如主文。
本案經檢察官何明楨到庭執行職務。
中      華      民      國    九十      年      七      月     三十     日
                              臺灣高等法院刑事第二十庭
                審判長法  官  葉  麗  霞
                                        法  官  李  錦  樑
                                        法  官  余  來  炎
右正本證明與原本無異。
如不服本判決應於收受送達後十日內向本院提出上訴書狀，其未敘述上訴之理由者並
得於提起上訴後十日內向本院補提理由書（均須按他造當事人之人數附繕本）。
                                        書記官  黃  麗  玲
中      華      民      國    九十      年      八      月      一      日
附錄：本案論罪科刑法條全文
槍砲彈藥刀械管制條例第七條
未經許可，製造、販賣或運輸火砲、肩射武器、機關槍、衝鋒槍、卡柄槍、自動步槍
、普通步槍、馬槍、手槍或各類砲彈、炸彈、爆裂物者，處死刑、無期徒刑或七年以
上有期徒刑；處徒刑者，併科新台幣三千萬元以下罰金。
未經許可，轉讓、出租或出借前項所列槍砲、彈藥者，處無期徒刑或五年以上有期徒
刑，併科新台幣一千萬元以下罰金。
意圖供自己或他人犯罪之用，而犯前二項之罪者，處死刑或無期徒刑；處徒刑者，併
科新台幣五千萬元以下罰金。
未經許可，持有、寄藏或意圖販賣而陳列第一項所列槍砲、彈藥者，處五年以上有期
徒刑，併科新台幣一千萬元以下罰金。
第一項至第三項之未遂犯罰之。
毒品危害防制條例第十一條
持有第一級毒品者，處三年以下有期徒刑、拘役或新台幣五萬元以下罰金。
持有第二級毒品者，處二年以下有期徒刑、拘役或新台幣三萬元以下罰金。
持有專供製造或施用毒品之器具者，處一年以下有期徒刑、拘役或新台幣一萬元以下
罰金。


司法院資訊處製作；財團法人民間司法改革基金會備份。
